臺灣高雄地方法院民事裁定
108年度消債更字第329號
聲  請  人  李淑芬  
0000000000000000

代  理  人  蔡秋聰律師
上列當事人因消費者債務清理事件聲請更生，本院裁定如下：
    主  文
聲請人李淑芬自中華民國一○九年三月二十七日下午四時起開始
更生程序。
命司法事務官進行本件更生程序。
    理  由
一、按債務人不能清償債務或有不能清償之虞者，得依本條例所
    定更生或清算程序，清理其債務；債務人無擔保或無優先權
    之本金及利息債務總額未逾新臺幣（下同）12,000,000元者
    ，於法院裁定開始清算程序或宣告破產前，得向法院聲請更
    生；法院開始更生程序之裁定，應載明其年、月、日、時，
    並即時發生效力；法院開始更生或清算程序後，得命司法事
    務官進行更生或清算程序，必要時得選任律師、會計師或其
    他適當之自然人或法人1人為監督人或管理人，消費者債務
    清理條例（下稱消債條例）第3條、第16條第1項、第42條第
    1項、第45條第1項分別定有明文。
二、聲請意旨略以：伊有不能清償債務情事，前依消債條例規定
    ，向本院聲請調解債務清償方案，惟調解不成立。伊又未經
    法院裁定開始清算程序或宣告破產，爰聲請更生等語。
三、經查：
  ㈠聲請人前於民國108年7月24日提出債權人清冊，向本院聲請
    調解債務清償方案，經本院108年度司消債調字第376號受理
    ，於108年8月19日調解不成立，聲請人於108年9月9日具狀
    聲請更生等情，業經本院依職權調閱上開調解卷宗核閱無訛
    。
  ㈡聲請人於106年度至107年度申報所得各為496,200元、517,20
    0元，平均每月所得各為41,350元、43,100元（本裁定計算
    方式均採元以下4捨5入），名下無財產，有富邦人壽保單解
    約金1,000,797元（前於106年12月20日、108年1月3日各領
    取6,000元、4,500元醫療保險金），至新光人壽部分，則無
    投保紀錄；又聲請人罹膀胱惡性腫瘤、慢性腎衰竭，每週三
    次血液透析，自101年10月1日起於華盛營建工程股份有限公
    司任行政人員，108年1月至8月平均每月收入（含年終獎金
    、生日禮金）約42,873元【計算式：（35,790＋41,790×7）÷
    8＋（21,000＋1,000）÷12＝42,873】，現未領取任何補助等情
    ，有財政部高雄國稅局106年至107年綜合所得稅各類所得資
    料清單及財產歸屬資料清單【本院108年度司消債調字第376
    號卷（下稱調卷）第10至12頁】、財產及收入狀況說明書（
    本案卷第7至9頁）、債權人清冊（本案卷第10頁）、戶籍謄
    本（本案卷第34頁）、勞工保險被保險人投保資料表（調卷
    第14頁）、個人商業保險查詢結果表（本案卷第111頁）、
    財團法人金融聯合徵信中心前置協商專用債權人清冊（本案
    卷第4至6頁）、信用報告（本案卷第31至33頁）、社會補助
    查詢表（本案卷第96至98頁）、工作證明書（本案卷第35頁
    ）、華盛營建工程股份有限公司陳報狀（本案卷第93頁）、
    薪資明細（調卷第13頁、本案卷第36頁）、醫療費用收據（
    本案卷第83至86頁）、僾彼高榮育仁診所診斷證明書（本案
    卷第89頁）、高雄長庚醫院診斷證明書（本案卷第76至82頁
    ）、存簿（本案卷第37至39頁、第61至66頁）、富邦人壽保
    險股份有限公司陳報狀（本案卷第94至95頁）、新光人壽保
    險股份有限公司陳報狀（本案卷第123頁）等附卷可證。依
    聲請人上述工作收入及健康情形，認以其於108年1至8月平
    均每月收入42,873元核算現在償債能力之基礎，較為妥適。
  ㈢關於聲請人個人日常必要支出部分，聲請人雖主張因罹慢性
    腎衰竭，每月支出39,425元（無房租支出，另含營養品費用
    22,800元、HDF機器費用每次200元、肉類食品3,000元、購
    買蒸汽泡腳桶65,000元及幫助洗腎時血管暢通遠紅外線5,00
    0元），並提出醫藥費用收據（本案卷第83至86頁、第135至
    136頁）為憑。惟按債務人必要生活費用，以最近一年衛生
    福利部或直轄市政府所公告當地區每人每月最低生活費1.2
    倍定之，消債條例第64條之2第1項定有明文。本院參酌衛福
    部社會司所公告109年度高雄市最低生活費為13,099元，又
    該最低生活費用之標準，係照當地最近1年平均每人消費支
    出60％，依其基準之家庭收支調查報告調查表格式所示有關
    經常性支出之調查項目，其原即包括利息支出、食品、衣著
    、房租及水費、電費、醫療保健、交通、娛樂、教育等基本
    生活需求。惟聲請人就營養品費用數額部分，並未提出相關
    證明單據，而洗腎時增加之HDF機器費用每月約1,000元左右
    ，洗腎費用有健保給付，至於購買蒸汽泡腳桶、遠紅外線部
    分，僅係一次性支出，肉類支出則應屬伙食費之範疇，是考
    量聲請人雖無房租支出，本應扣除相當於房租支出所佔比例
    （大約為24.36％），然其健康狀況確較常人有營養品、醫藥
    用品等之需要，且其所提出醫藥費用單據之金額與房租支出
    所佔比例相當，爰以此最低生活費之1.2倍即15,719元認係
    其個人必要生活費用，逾此範圍難認必要。
  ㈣承上，聲請人目前每月收入約42,873元，扣除個人必要支出1
    5,719元後，剩餘27,154元，而聲請人目前負債總額為6,383
    ,763元（調卷第25至26頁、本案卷第90至91頁、第118至122
    頁，包括：台北富邦銀行、中國信託銀行、板信資產管理股
    份有限公司），扣除富邦人壽保單解約金1,000,797元後，
    以每月所餘逐年清償，至少須約17年【計算式：（6,383,76
    3－1,000,797）÷27,154÷12≒17】始能清償完畢，應認其已不
    能清償債務。此外，聲請人無擔保或無優先權之債務總額未
    逾1,200萬元，且無消債條例第6條第3項、第8條或第46條各
    款所定駁回更生聲請之事由存在。則聲請人聲請更生為有理
    由，應予准許，爰命司法事務官進行本件更生程序。
四、依消債條例第11條第1 項、第45條第1 項、第16條第1 項，
    裁定如主文。
中　　華　　民　　國　 109　　年　　3 　　月　　27　　日
              　　民事庭　　  法　官　陳宛榆
以上正本係照原本作成。
本裁定不得抗告。
中　　華　　民　　國　 109　　年　　3 　　月　　27　　日
  　                          書記官　何福添